臺灣屏東地方法院民事判決
111年度屏簡字第230號
原      告  葉秋君  
            陳志龍  
共      同
訴訟代理人  邱國逢律師
被      告  廖振凱  

上列當事人間請求確認本票債權不存在事件，本院於民國111年7
月7日言詞辯論終結，判決如下：
    主      文
確認被告持有如附表一編號1、2所示本票，對原告之本票債權均
不存在。
訴訟費用由被告負擔。
    事實及理由
一、本件被告經合法通知，未於言詞辯論期日到場，核無民事訴
    訟法第386條各款所列情形，爰依原告聲請，由其一造辯論
    而為判決。
二、原告主張：原告前向富邦當鋪即被告借款新臺幣（下同）16
    萬5,000元（下稱系爭借款），並簽發如附表一編號1、2所
    示本票（下稱系爭本票）作為擔保，惟被告交付借款時已預
    扣利息15,000元，故兩造間實際借款金額應為15萬元，而兩
    造間就借款利息雖約定係以每萬元、每月750元計算，然依
    此方式計算之利息已超過民法第205條修正前法定利率年息2
    0%，就超過部分原告已清償之金額應抵充原本，且原告自10
    9年4月10日起即依約定依附表二還款日期，按期還款如附表
    二還款金額欄所示金額，還款總金額高達240,850元（被告
    於借款當時預扣之15,000元既不列入本件借款金額，自亦不
    列入本件原告之還款金額），顯已將系爭本票所擔保之借款
    債務清償完畢，爰請求確認被告對系爭本票之本票債權不存
    在等語，並聲明如主文第1項所示。
三、被告未於言詞辯論期日到場，亦未提出書狀作何答辯或陳述
    。
四、得心證之理由：
　㈠按確認法律關係之訴，非原告有即受確認判決之法律上利益
    者，不得提起，民事訴訟法第247條第1項前段定有明文。所
    謂即受確認判決之法律上利益，係指法律關係之存否不明確
    ，原告主觀上認其在法律上之地位有不妥之狀態存在，且此
    種不妥之狀態能以確認判決將之除去者而言。本件被告持以
    原告為發票人，如附表一所示之本票2紙（下稱系爭本票）
    ，向本院聲請本票裁定，經本院以111年度票字第73、74號
    裁定准許強制執行在案，是系爭本票既由被告持有且已對原
    告行使票據權利，而原告否認該本票上債權，顯然兩造就系
    爭本票債權存在與否已發生爭執，如不訴請確認，原告在私
    法上之地位將有受侵害之危險，則原告提起本件確認本票債
    權不存在之訴，即有確認之法律上利益。
　㈡次按票據債務人不得以自己與發票人或執票人之前手間所存
    抗辯之事由對抗執票人。但執票人取得票據出於惡意者，不
    在此限，票據法第13條定有明文；再按清償人所提出之給付
    ，應先抵充費用，次充利息，次充原本；其依前二條之規定
    抵充債務者亦同，民法第323條定有明文。另110年1月20日
    公布修正前民法第205條規定，約定利率，超過週年百分之2
    0者，債權人對於超部分之利息，無請求權。所謂應先抵充
    之利息，係僅指未超過法定利率限制之利息而言，至超過法
    定利率限制之利息，民法第205條既規定債權人無請求權，
    自難謂包含在內，亦不得執該規定，謂債務人就其約定超過
    法定利率限制之利息，已為任意給付（最高法院41年台上字
    第807號判例、108年度台上字第585號、107年台簡上字第23
    號判決意旨參照）。
　㈢經查，原告主張兩造為系爭本票之直接前後手，原告係因向
    被告借款使開立系爭本票，惟原告自109年3月12日起至110
    年12月10日已陸續清償系爭借款，還款金額高達240,850元
    元，有原告提出之中國信託銀行交易明細、LINE對話截圖在
    卷可參（本院卷第51至71頁），而被告已於相當時期受本院
    合法通知後，既未於言詞辯論期日到場，復未提出任何書狀
    爭執，依民事訴訟法第436條第2項、第280條第3項前段準用
    同條第1項前段規定，視同自認，堪認原告主張為真實。而
    兩造就系爭借款既未約定抵充順序，原告所返還之款項，即
    應依民法第323條所定順序，先充利息，後充原本。又爭借
    款約定按每月每萬元750元計息，則依此換算週年利率息約
    為90％（計算式：750÷10000×100％×12＝90％），已超逾修正前
    民法第205條所定最高利率年息20％之限制，而就約定利率超
    過法定利率限制部分，原告係依被告之要求每月給付利息，
    不能認為原告就超過法定利率部分為任意給付，又被告未能
    舉證說明原告於清償時，有任意給付超過法定利率限制利息
    之情，自難認原告就超過當時法定最高年利率20％部分之利
    息已為任意給付。又原告未表明本件借款有無約定清償期限
    ，則以最不利原告之本件借款翌日為清償日計算，原告自10
    9年4月10日起至110年12月10日，陸續還款21次，除其中第1
    至6次還款金額為11,500元、第9次還款金額為10,150元外，
    其餘還款金額均為11,500元，則依週年利率20％抵充利息後
    即抵充本金，抵充情形詳如附表二所示。準此，系爭借款之
    本息已全數清償，被告之本金及利息債權已消滅。
　㈣從而，系爭借款債務之本金、利息既已清償完畢，系爭本票
    債權亦因原告與被告間之原因關係（即系爭借款）消滅而隨
    之消滅，原告訴請確認系爭本票債權不存在，即有理由，應
    予准許。
五、綜上所述，原告依票據之法律關係，請求如主文第1項所示
    ，為有理由，應予准許。　
六、訴訟費用負擔之依據：民事訴訟法第78條。
中　　華　　民　　國　　111 　年　　7 　　月　　21　　日
                  屏東簡易庭  法  官  彭聖芳
正本係照原本作成。
如對判決上訴，須於判決送達後20日內向本院提出上訴狀，其未
表明上訴理由者，應於提出上訴後20日內向本院補提理由書狀（
均須按他造當事人之人數附繕本）。
如委任律師提起上訴者，應一併繳納上訴審裁判費。
中　　華　　民　　國　　111 　年　　7 　　月　　21　　日
                              書記官  孫秀桃
附表一：
編號 票據編號 票面金額 （新臺幣，元） 發票人 發票日 （民國） 到期日 （民國） 備註 1 TH000000 100,000 葉秋君、 陳志龍 109年3月20日 109年4月10日 本院111年度司票字第73號 2 TH000000 65,000 葉秋君、 陳志龍 109年3月20日 109年4月10日 本院111年度司票字第74號 

附表二：
期別 還款日期 （民國） 債權本金餘額 （新臺幣，元） 利息：按週年利率20％計算 （新臺幣，元） 還款金額 （新臺幣，元） 清償本金 （新臺幣，元） 1 109.04.10 150,000  2,500  11,500  9,000  2 109.05.10 141,000  2,350  11,500  9,150  3 109.06.10 131,850  2,198  11,500  9,303  4 109.07.10 122,548  2,042  11,500  9,458  5 109.08.10 113,090  1,885  11,500  9,615  6 109.09.10 103,475  1,725  11,500  9,775  7 109.10.13 93,699  1,562  11,550  9,988  8 109.11.09 83,711  1,395  11,550  10,155  9 109.12.10 73,556  1,226  10,150  8,924  10 110.01.11 64,632  1,077  11,550  10,473  11 110.02.09 54,159  903  11,550  10,647  12 110.03.10 43,512  725  11,550  10,825  13 111.04.12 32,687  545  11,550  11,005  14 110.05.10 21,682  361  11,550  11,189  15 110.06.17 10,493  175  11,550  11,375  16 110.07.09 -882  -15  11,550  11,550 17 110.08.10 -12,446  -207  11,550  11,550  18 110.09.10 -24,204  -403  11,550  11,550  19 110.10.12 -36,157  -603  11,550  11,550  20 110.11.10 -48,310  -805  11,550  11,550  21 110.12.10 -60,665  -1,011  11,550  11,550   總計   240,850